【裁判字號】    97,交聲,1650
【裁判日期】    970730
【裁判案由】    聲明異議
【裁判全文】
臺灣高雄地方法院交通事件裁定        97年度交聲字第1650號
原處分機關  交通部公路總局高雄區監理所
異  議  人  甲○○
上列異議人因違反道路交通管理處罰條例案件，對於交通部公路
總局高雄區監理所於中華民國97年7 月15日所為之裁決（原處分
案號：高監自裁字裁80-N00000000號）聲明異議，本院裁定如下
：
    主  文
原處分關於吊扣駕駛執照壹拾貳月部分，撤銷。
上開撤銷部分，不罰。
    理  由
一、聲明異議意旨略以：異議人甲○○（以下稱異議人）於民國
     (下同)97 年7 月14日22時31分許，因飲用酒類後仍駕駛車
    牌號碼T2-9685 號自用小客車，行經高雄縣大寮鄉○○○路
    621 號時，為警攔查，經警員施測呼氣中酒精濃度結果為
    0.44MG /L ，因「酒精濃度超過法定標準 (0.4-0.55MG/L)
    」而為警依法舉發，並經交通部公路總局高雄區監理所於中
    華民國97 年7月15日以高監自裁字裁80- N00000000 號裁決
    書，依據道路交通管理處罰條例第35條第1 項第1 款規定，
    罰鍰異議人新台幣參萬肆仟伍佰元，吊扣駕駛執照 ( 職 業
    大客車)12 個月。惟異議人係駕駛自用小客車違規，原處分
    機關竟吊扣異議人賴以維生之職業大客車駕駛執照，顯然違
    法，請求撤銷原處分關於吊扣駕執執照12個月之部分等語。
二、按汽車駕駛人，駕駛汽車經測試檢定酒精濃度超過規定標準
    者，處新臺幣1萬5千元以上6萬元以下罰鍰，並當場移置保
    管其車輛及吊扣其駕駛執照1年，道路交通管理處罰條例第
    35條第1 項第1 款固定有明文。惟按，道路交通管理處罰條
    例第68條業於94年12月14日修正，並自95年3 月1 日施行，
    修正前之道路交通管理處罰條例第68條規定：「汽車駕駛人
    ，因違反本條例及道路交通安全規則之規定，受【吊扣或】
    吊銷駕駛執照處分時，【吊扣或】吊銷其持有各級車類之駕
    駛執照。」而修正後之道路交通管理處罰條例第68條規定：
    「汽車駕駛人，因違反本條例及道路交通安全規則之規定，
    受吊銷駕駛執照處分時，吊銷其持有各級車類之駕駛執照。
    」查，該條文修正前，其原提案修正條文為：「汽、機車駕
    駛人，因違反本條例及道路交通安全規則之規定，受【吊扣
    或吊銷】駕駛執照處分時，【吊扣或吊銷】其違法或違規當
    時所駕駛車輛之駕駛執照。」立法理由略以：「原條文將違
    法或違規駕駛人所持有各級車類之駕駛執照一併吊扣或吊銷
    ，失之過酷，影響人民工作及生活甚鉅，爰修正之」等語，
    其最後通過之修正條文，係將道路交通管理處罰條例第68條
    原有條文中之【吊扣或】3 字刪除各情，有立法院交通委員
    會94年10月5 日台立交字第0942400153號函附道路交通管理
    處罰條例第68條審查報告可稽（見臺灣高等法院臺中分院96
    年度交抗字第136 號裁定理由欄所引立法院公報第94卷第70
    期第13 5至138 頁）。則參照上開立法理由及立法經過，依
    修正後之條文，依上開規定受【吊銷駕照】處分者，仍維持
    吊銷其持有各級車類之駕駛執照，至於，受【吊扣駕照】處
    分者，則僅【吊扣】其違法或違規當時所駕駛車輛之駕駛執
    照，不再吊扣其持有各級車類之駕駛執照，此觀之立法理由
    及立法經過至明。
三、經查，本件異議人於97年7 月14日22時31分許，因飲用酒類
    後仍駕駛車牌號碼T2-9685 號自用小客車，行經高雄縣大寮
    鄉○○○路621 號時，為警攔查，經警員施測呼氣中酒精濃
    度結果為0.44MG /L ，因「酒精濃度超過法定標準(0.4-0.
    55MG/L) 」而為警依法舉發，並經交通部公路總局高雄區監
    理所於中華民國97年7 月15日以高監自裁字裁80-N00000000
    號裁決書，依據道路交通管理處罰條例第35條第1 項第1 款
    規定，罰鍰異議人新台幣參萬肆仟伍佰元，吊扣駕駛執照 (
    職業大客車)12 個月，有高警交字第N00000000 號違規通知
    單、前揭裁決書各1 份在卷可按。然查，異議人之前揭違規
    行為係發生於97年7 月14日，自應依修正後之道路交通管理
    處罰條例第68條裁處。而修正後道路交通管理處罰條例第68
    條之規定，既將「吊扣」等字刪除，是依前開說明，駕駛人
    受吊扣駕駛執照處分時，不再吊扣其持有各級車類之駕駛執
    照，故原處分機關於作成吊扣駕駛執照處分時，自應就行為
    人所應吊扣之駕駛執照種類予以限定，始符合依法行政原則
    。次查，異議人為本件違規時係駕駛自用小客車，業如前述
     (有高警交字第N00000000 號舉發通知單附卷可憑)， 是依
    前開說明，其依法所受之處分應為限制其駕駛自用小客車之
    權利，亦即，原處分機關應僅能吊扣其自用小客車之駕駛執
    照。從而，原處分機關裁處吊扣異議人之職業大客車駕駛執
    照12個月部分，於法尚有不合，應予撤銷，並改諭知不罰。
    至於，道路交通安全規則對於汽車駕駛執照之管理，採取一
    照原則 (參見同規則第53條、61條)， 導致越級駕駛人違規
    酒駕時，受有無須吊扣駕駛執照之利益 (因無較低級之駕駛
    執照可供吊扣)， 然此關於駕駛執照管理所衍生之執行困難
    問題，宜由監理機關統一作法謀求解決 (如於電腦資料庫內
    註記吊扣違規人之自用小客車駕駛執照)， 尚不得擴張解釋
    ，於駕駛人無較低級駕駛執照可供吊扣時，即率爾吊扣其所
    領有之較高級駕駛執照，附此敘明。
四、復查，本件異議人駕駛汽車經測試檢定酒精濃度超過規定標
    準 (0.44MG/L) ，業如前述，是原處分機關援引道路交通管
    理處罰條例第35條第1 項第1 款、第24條第1 項第2 款及違
    反道路交通事件統一裁罰基準及處理細則之規定，裁處異議
    人罰鍰新臺幣參萬肆仟伍佰元，並接受道路交通安全講習部
    分，並無違誤。而異議人亦未針對此部分聲明異議，本院就
    此部分不另行諭知裁處內容，併予敘明。
據上論結，應依道路交通案件處理辦法第20條前段，裁定如主文
。
中    華    民    國    97    年    7     月    30    日
                        交通法庭  法  官  陳建和
以上正本證明與原本無異。
如不服本裁定應於送達後5日內向本院提出抗告狀。
中    華    民    國    97    年    7     月    30    日
                                   書記官 林姵妤


司法院資訊處製作；財團法人民間司法改革基金會備份。
